【裁判字號】    91,上易,2966
【裁判日期】    920411
【裁判案由】    違反著作權法
【裁判全文】
臺灣高等法院刑事判決                          九十一年度上易字第二九六六號
    上  訴  人
    即  被  告  甲○○
右上訴人即被告因違反著作權法案件，不服臺灣桃園地方法院八十九年度自字第二０
八號，中華民國九十一年九月四日第一審判決提起上訴，本院判決如左：
    主  文
上訴駁回。
    事  實
一、甲○○自民國八十六年四月間起於桃園縣龜山鄉○○○路二六六號與朱燮楚合夥
    頂下成吉思汗ＫＴＶ改名為世外桃園ＫＴＶ繼續經營，並擔任現場經理，明知「
    無情的情書」、「像我這樣重感情的人」、「解藥」、「你的眼睛背叛你的心」
    、「想和你去吹吹風」等音樂及視聽著作物，係由著作財產權人寶麗金唱片股份
    有限公司（以下稱寶麗金公司）、上華國際企業股份有限公司（以下稱上華公司
    ）專屬授權由美華影視股份有限公司（以下簡稱美華公司）代理發行，未經美華
    公司之授權或同意，不得公開上映及演出，甲○○竟基於概括之犯意，自斯時起
    ，擅自在上開ＫＴＶ店內，公開播送前開歌曲供不特定之客人點唱。復自八十六
    年九月間起，明知「愛情宣言」、「雪候鳥」、「不讓我的眼淚陪我過夜」、「
    大雨帶我逃亡」等音樂及視聽著作物，同屬著作財產權人寶麗金唱片股份有限公
    司（以下稱寶麗金公司）、上華國際企業股份有限公司（以下稱上華公司）專屬
    授權由美華影視股份有限公司（以下簡稱美華公司）代理發行，未經美華公司之
    授權或同意，不得公開上映及演出，仍承前同一之概括犯意，自斯時起，擅自在
    上開ＫＴＶ店內，公開播送前開歌曲供不特定之客人點唱。嗣自八十七年九月初
    某日起，朱燮楚擔任ＫＴＶ之登記負責人，實際參與經營，未經美華公司之同意
    或授權，甲○○又與朱燮楚共同連續在上開ＫＴＶ店內，由顧客點選後，再擅自
    以該店內之視聽傳送設備，及由不詳姓名者所重製之上開視聽著作物，公開於該
    店之一定場所上映前開視聽著作，供不特定之客人唱歌用，而擅自以公開上映之
    方法侵害他人之著作權（朱燮楚觸犯共同連續擅自以公開上映之方法侵害他人之
    著作財產權罪，業據台灣桃園地方法院八十八年度訴字第五三七號、本院八十八
    年度上訴字第四二二五號判處有期徒刑參月，併科罰金新台幣貳萬元確定。）。
    於八十七年十一月二十四日十九時許，為警會同美華公司代理人林福祥持搜索票
    查獲，並扣得侵害前開美華公司享有音樂及視聽著作財產權之如附表所示之伴唱
    帶及點歌本等物。
二、案經自訴人美華公司向原審法院提起自訴。
    理  由
一、訊據被告甲○○固承認係世外桃園ＫＴＶ之現場負責人，惟矢口否認有何違反著
    作權法之犯行，辯稱：其僅負責世外桃園ＫＴＶ外場包廂及超市經營，世外桃園
    ＫＴＶ已與代理自訴人美華公司之同欣公司簽約，均係有合法授權而為公開播送
    ，至於扣案如附表所示之錄影帶，均係自訴人美華公司代理商同欣公司所提供，
    因使用多次以致直側標籤掉落，且均已作廢，方置於倉庫中，被警方自該店倉庫
    查獲，並不是重製帶云云。
二、經查：
（一）本件「無情的情書」、「像我這樣重感情的人」、「愛情宣言」、「解藥」
      、「雪候鳥」、「不讓我的眼淚陪我過夜」、「大雨帶我逃亡」等七首歌曲，
      係由著作財產權人上華公司專屬授權由告訴人美華公司代理發行，又「你的眼
      睛背叛你的心」、「想和你去吹吹風」等二首歌曲，係由著作財產權人寶麗金
      公司專屬授權由告訴人美華公司代理發行，有上華公司及寶麗金公司出具之授
      權書二份、上開九首歌曲之行政院新聞局錄影節目審查合格證明書九紙及著作
      財產權專屬授權證明書一紙在卷可稽。且扣案九首歌曲之伴唱帶共十二支為警
      於八十七年十一月二十四日至世外桃園ＫＴＶ搜索扣押所得，有搜索扣押證明
      筆錄一份在卷可稽（見臺灣桃園地方法院檢察署八十七年偵字第一八七四四號
      卷第一二頁）。
（二）被告雖辯稱：扣案之伴唱帶均係自訴人美華公司之代理商同欣公司所提供，因
      播放次數過多致直側標掉落，屬廢棄品云云。惟在共同被告朱燮楚違反著作權
      法案件中，其告訴代理人蘇文全於該案本院調查中指稱：查扣之伴唱帶並非同
      欣公司交付等語在卷（見本院八十八年上訴字第四二二五號卷第七八頁正面）
      ；而自訴人美華公司所製作之伴唱帶均有黏貼直側標，此為自訴代理人所陳稱
      在卷，亦為被告所不否認，然上開伴唱帶前經本院於八十八年上訴字第四二二
      五號被告朱燮楚違反著作權法案件審理中勘驗，其上並無美華公司印製之白色
      標籤、黃色標籤及側標（即直標）無誤（見上開案卷第八七頁正面）；又扣案
      之伴唱帶仍可播放之事實，除證人即負責搜索現場之龜山分局偵查員王年松於
      上開案件偵查中到庭證稱：查扣之伴唱帶均可播放，並非報廢帶等語明確（見
      臺灣桃園地方法院檢察署八十七年偵字第一八七四四號卷第四七頁反面），並
      有扣案錄影帶播放內容翻拍照片十幀（同前偵查卷第三二頁至第三九頁）。由
      上得知，被告所辯，均與事實不符，不足採信，扣案之伴唱帶應屬重製物無訛
      。
（三）被告並辯稱：扣案之伴唱帶係自其店內倉庫搜扣所得云云。惟扣案之伴唱帶係
      自世外桃園ＫＴＶ辦公室及機房搜索扣得，有搜索扣押證明筆錄一份在卷可稽
      （同前偵查卷第一二頁），而證人林福祥於本院調查共同被告朱燮楚違反著作
      權法案件時到庭證稱：扣案之錄影帶係在另處辦公室查扣得等語明確（見本院
      八十八年上訴字第四二二五號卷第四六頁反面），且依證人林福祥當日庭呈之
      照片以觀，錄影帶均整齊擺置於架上，且隔鄰為董事長室，該處顯屬辦公處所
      ，且物品放置整齊，應非被告所稱置放廢棄物品之倉庫，有該三幀照片附卷可
      查（同前本院卷第四八頁），足見扣案之伴唱帶係自世外桃園ＫＴＶ之辦公室
      及機房中搜索所得無訛。又臺灣桃園地方法院調查共同被告朱燮楚違反著作權
      法案件時，該案告訴代理人陳韻石亦到庭陳稱：經美華公司於八十七年十一月
      十九日派員前往世外桃園ＫＴＶ消費而查獲等語（見臺灣桃園地方法院八十八
      年訴字第五三七號卷第二四頁反面），足證上開伴唱帶係置於機房及辦公室被
      搜獲。
（四）被告另辯以其僅負責世外桃園ＫＴＶ外場包廂及超市經營云云，惟世外桃園Ｋ
      ＴＶ之前手為尚野ＫＴＶ，被告於尚野ＫＴＶ時代即為合夥人兼外場經理，尚
      野ＫＴＶ結束後，被告與朱燮楚另行合夥經營而更名為世外桃園ＫＴＶ，仍繼
      續擔任外場經理，此業據被告於原審八十九年十二月十一日調查時供述在卷，
      是被告先後二度與不同之人在同址經營ＫＴＶ，且更換合夥人後，均獲合夥人
      之信任繼續擔任外場經理，足見其對於ＫＴＶ之經營較諸其他合夥人有經驗，
      否則如何能擔任現場經理一職。又ＫＴＶ主要營業內容係接受客人點歌播放供
      人表演歌曲，對於所播放歌曲是否為客人所喜愛而得以留住客人使之持續至店
      內消費，當為ＫＴＶ業者最關切之問題，則被告既身為合夥人並兼現場經理，
      豈有對攸關ＫＴＶ存續與否之曲目皆毫無所悉，而僅負責外場包廂之理，所辯
      顯與事理不合，亦不足採。
（五）被告所經營世外桃園ＫＴＶ處所被查獲附表所示視聽著作之重製物，雖未能證
      明係被告所重製，然被告既以經營ＫＴＶ為業，衡諸事理，該伴唱帶顯係其營
      業供顧客點唱時所用，且告訴代理人陳韻石於原審亦陳稱本件前經該公司於八
      十七年十一月十九日派員前往右揭ＫＴＶ消費而查獲無訛（原審卷第二四頁反
      面），益足證被告確有提供附表所示伴唱帶予不特定之顧客點播放映之行為，
      且該伴唱帶究竟是否因向他人頂讓「成吉思汗ＫＴＶ」時所併予留用，亦與本
      件事實之認定無涉。被告以單一或多數視聽機或其他傳送影像之方法，向在該
      店消費之多數人傳達上開著作物之內容，其確有公開上映行為，亦臻明確。
 綜上所述，被告所為上開辯解，均為事後飾卸之詞，自不足採，本件事證明確，被告
 犯行堪以認定。
三、核被告所為，係違反著作權法第九十二條之擅自以公開上映方法侵害他人之著作
    財產權罪。其與朱燮楚就上開犯行自八十七年九月間起有犯意聯絡，行為分擔，
    為共同正犯。又被告於前開犯罪期間，先後多次犯行，時間緊接，犯罪構成要件
    相同，顯係基於概括犯意為之，為連續犯，以一罪論，應依法加重其刑。自訴人
    另認附表所示伴唱帶係被告非法重製，惟此部分並無證據證明，又與前述論科部
    分有裁判上一罪之關係，故不另為無罪之諭知。又被告行為後，九十年一月十日
    總統令修正公布刑法第四十一條第一項前段為「犯最重本刑為五年以下有期徒刑
    以下之刑之罪，而受六個月以下有期徒刑或拘役之宣告，因身體、教育、職業、
    家庭之關係或其他正當事由，執行顯有困難者，得以一元以上三元以下折算一日
    ，易科罰金。」，惟易科罰金乃關於執行之事項，與罪刑輕重無涉，應一律適用
    新法，不生新舊法比較問題。
四、原審本於同一見解，適用著作權法第九十二條、刑法第十一條前段、第二條第一
    項前段、第二十八條、第五十六條、第四十一條、第四十二條第二項、第三十八
    條第一項第二款，現行法規所定貨幣單位折算新台幣條例第二條，罰金罰鍰提高
    標準條例第二條，並審酌被告犯罪之動機、目的、手段、犯罪所生之危害尚非重
    大、其素行（有全國前案紀錄表可稽）及犯罪後之態度等一切情狀，判處有期徒
    刑五月，併科罰金新台幣二萬元，有期徒刑如易科罰金，以三百元折算一日，罰
    金如易服勞役，以銀元三百元即新台幣九百元折算一日。扣案之伴唱帶十二支及
    點歌本一本，均為被告所有，且係供犯本罪所用及預備用之物，依刑法第三十八
    條第一項第二款規定併宣告沒收，除所引據刑法第四十一條規定，應補充更正為
    第四十一條第一項前段外，其認事用法，俱無違誤，量刑亦稱妥適，應予維持。
    被告提起上訴，否認犯罪，為無理由，應予駁回。
據上論斷，應依刑事訴訟法第三百六十八條，判決如主文。
中      華      民      國    九十二    年      四      月      十一    日
                                臺灣高等法院刑事第六庭
                                    審判長法  官  陳  春  秋
                                          法  官  高  明  哲
                                          法  官  洪  英  花
右正本證明與原本無異。
不得上訴。
                                          書記官  陳  威  霖
中      華      民      國    九十二   年       四     月        十五   日
附表：
┌─┬─────────────────────────┬───┬───┐
│  │    名                                      稱    │數  量│單  位│
│  ├─────────────────────────┼───┼───┤
│扣│點歌本                                            │  壹  │  本  │
│  ├─────────────────────────┼───┼───┤
│  │無情的情書                                        │  貳  │  支  │
│  ├─────────────────────────┼───┼───┤
│押│像我這樣重感情的人                                │  壹  │  支  │
│  ├─────────────────────────┼───┼───┤
│  │愛情宣言                                          │  貳  │  支  │
│  ├─────────────────────────┼───┼───┤
│  │解藥                                              │  壹  │  支  │
│  ├─────────────────────────┼───┼───┤
│物│雪候鳥                                            │  壹  │  支  │
│  ├─────────────────────────┼───┼───┤
│  │不讓我的眼淚陪我過夜                              │  壹  │  支  │
│  ├─────────────────────────┼───┼───┤
│  │大雨帶我逃亡                                      │  壹  │  支  │
│  ├─────────────────────────┼───┼───┤
│品│你的眼睛背叛你的心                                │  壹  │  支  │
│  ├─────────────────────────┼───┼───┤
│  │想和你去吹吹風                                    │  貳  │  支  │
└─┴─────────────────────────┴───┴───┘


司法院資訊處製作；財團法人民間司法改革基金會備份。
